臺灣高等法院民事裁定　　　　　　　　 100年度抗字第1745號
　　抗　告　人
　　即債權　人　良京實業股份有限公司
　　法定代理人　東章一
　　　　　　　送達代收人　蔡.
　　　　　　　　1段105號4.
抗告人因與相對人即債務人黃桂梅間清償借款強制執行事件聲明
異議，對於中華民國100 年10月7日臺灣新竹地方法院100年度執
事聲字第37號裁定提起抗告，本院裁定如下：
    主  文
抗告駁回。
抗告程序費用由抗告人負擔。
    理  由
一、抗告人於原法院異議及本院抗告意旨略以：債權讓與之通知
    ，為通知債權讓與事實之行為，得以言詞或文書為之，不需
    何等方式，使債務人知有債權讓與事實即可。抗告人經由中
    華郵政股份有限公司以平信方式通知，雖無從提出相對人之
    收受證明，仍合於最高法院42 年度台上字第626號、22年上
    字第1162號判例意旨。強制執行程序僅依形式審查，有別於
    訴訟程序，如相對人對上開債權讓與通知有債權存在發生爭
    執時，可依法聲請或聲明異議救濟，此觀強制執行法第12條
    及第14條規定自明。又民法第297條第1項之立法意旨在強制
    債權人為通知行為，以保護債務人之利益，惟債務人對於債
    權人之讓與通知信函是否經債務人開拆、逐字閱讀或以言詞
    通知時其是否全神貫注、仔細聆聽則在所不問。抗告人以平
    信依相對人在戶政機關設定之住址為通知，有戶籍登記及債
    權讓與通知函為憑作為釋明。至於相對人就信函後續處置，
    非執行法院依形式審查應予審究者。倘執行法院就債權讓與
    是否合法通知債務人之待證事實陷於真偽不明，因已經抗告
    人提出通知信函書面文件主張債權讓與確有合法通知之事實
    ，相對人如無相反意思表示，應認抗告人主張為真。況相對
    人已以電話聯繫抗告人協商還款事宜，表示其知悉債權讓與
    ，並稱其他債權人已執行其薪資債權，願由抗告人參與分配
    執行云云；退步依強制執行法第9 條為反面解釋，執行法院
    於開始執行前，得因調查強制執行之法定要件傳訊當事人，
    印證抗告人所言是否屬實，原法院駁回本件聲請，實有未洽
    ，爰請求廢棄原裁定等情。
    原法院法官駁回抗告人之異議，係以：抗告人為本件聲請時
    ，未釋明債權讓與已通知相對人，難認該債權讓與已對相對
    人發生效力，經限期補正並未補正，則原法院司法事務官裁
    定駁回聲請，並無違誤，為其裁判基礎。
二、按債權之讓與，非經讓與人或受讓人通知債務人，對於債務
    人不生效力，民法第297條第1項。故在債務人受讓與之通知
    以後，受讓人始得對債務人主張債權。又強制執行，應依執
    行名義為之，是債權人聲請強制執行，應提出執行名義之證
    明文件，此觀強制執行法第6條第1項規定自明。其若係依同
    法第4條之2規定聲請者，除提出前開第6條第1項各款之執行
    名義證明文件外，尚應提出聲請人為執行名義效力所及之人
    之證明文件，此為聲請強制執行之合法要件，債權人之聲請
    不合程式或有其他欠缺而可以補正者，執行法院應定相當期
    間命其補正，逾期仍不補正者，應以裁定駁回之。
三、本件抗告人執原法院93年度執字第7882號債權憑證為對相對
    人財產聲請強制執行之執行名義，其上所載債權人為普羅米
    斯顧問股份有限公司（下稱普羅米斯公司），執行名義內容
    為：相對人應給付債權人新臺幣（下同）19,900元，及自92
    年3 月21日起至清償日止按年息20% 計算之利息；訴訟費用
    435 元由相對人負擔，有該債權憑證可按（原法院司執卷第
    2 頁）。抗告人主張：原債權人普羅米斯公司已將上開債權
    讓與伊，伊已對相對人為債權讓與通知云云，固據提出債權
    讓與證明書、通知書副本為憑（原法院司執卷第3-4 頁）。
    惟查上開債權讓與通知書副本為抗告人所製作，該通知書是
    否已寄送予相對人、相對人是否收受該通知書，均無從得知
    ，抗告人復未提出任何證據證明該通知書業已送達予相對人
    ，難謂抗告人對相對人已為債權讓與之通知。至於抗告人陳
    述：相對人已聯繫伊，表示知悉債權讓與通知乙節，未據提
    出證據證明，尚難採憑。
四、抗告人雖抗辯：債權讓與不限何種方式，相對人得以聲明異
    議救濟；依強制執行法第9 條為反面解釋，執行法院於開始
    執行前，亦得傳訊相對人印證抗告人所言是否屬實乙節。但
    按債權之讓與，非經讓與人或受讓人通知債務人，對於債務
    人不生效力，民法第297 條第1 項前段定有明文，即債權之
    讓與，須在債務人受讓與通知，對債務人發生效力後，債權
    受讓人始得對債務人主張債權，故在通知之前，受讓人尚不
    得以強制執行程序對債務人主張債權；且依強制執行法第4
    條之2 規定，抗告人主張其為債權憑證之執行名義效力所及
    之人而聲請強制執行，自應證明其已得對相對人主張債權憑
    證表彰之債權，此乃強制執行程序開始之要件（本院97年度
    法律座談會民執類第3 號研討意見供參）。有關債權讓與之
    通知，乃原債權人與債權受讓人即抗告人間之私法事項，抗
    告人對相對人為本件強制執行聲請，應就其已得對相對人主
    張債權憑證表彰之債權負舉證責任，此非屬執行法院應依職
    權調查之事項，抗告人無得解免自身應履行之私法義務。至
    於最高法院22年上字第1162號及42年台上字第626 號判例僅
    揭櫫債權讓與之通知不限何種方式，尚無從據以推闡債權受
    讓人於聲請強制執行時不負證明債權讓與已通知債務人之責
    任，故抗告人上開辯解，應無可採。茲抗告人僅提出上開債
    權憑證及自行製作之債權讓與通知書，無從證明相對人業已
    知悉債權讓與之事實，自不具備執行債權人之適格，原法院
    就此項強制執行程序開始要件之欠缺要求抗告人於5 日內補
    正，於法有據，抗告人未於限期內補正，原法院司法事務官
    因而駁回抗告人本件強制執行聲請，再經原法院法官駁回抗
    告人之異議，均無不合。抗告人猶執陳詞提起抗告，求予廢
    棄，為無理由，應予駁回。
五、據上論結：本件抗告為無理由，依強制執行法第30 條之1，
    民事訴訟法第495條之1第1項、第449條第1項、第95 條、第
    78條，裁定如主文。
中    華    民    國   100    年    12    月    22    日
                  民事第一庭
                      審判長法  官  張耀彩
                            法  官  吳光釗
                            法  官  林金吾
正本係照原本作成。
不得再抗告。
中    華    民    國   100    年    12    月    22    日

                            書記官  張淑芳